【裁判字號】    98,交聲,4188
【裁判日期】    981229
【裁判案由】    違反道路交通管理處罰條例聲明異議
【裁判全文】
臺灣臺北地方法院交通事件裁定        98年度交聲字第4188號
原處分機關  臺北市交通事件裁決所
異  議  人
即受處分人  財團法人長庚紀念醫院
法定代理人  王永在
代  理  人  甲○○
上列受處分人因違反道路交通管理處罰條例案件，對於臺北市交
通事件裁決所於民國98年11月5 日所為之處分（原處分案號：北
市裁申字第裁22-AC0000000號），聲明異議，本院裁定如下：
    主  文
異議駁回。
    理  由
一、原處分意旨略以：異議人即受處分人財團法人長庚紀念醫院
    所有之車牌號碼3260-DK 號自小客車，於民國98年7 月12日
    9 時33分許，在臺北市○○○路○ 段（高速公路橋下往北）
    ，經臺北市政府警察局士林分局（下稱原舉發機關）依固定
    式雷達測速器測照後逕行舉發有：限速50公里，經測速時速
    61公里，超速11公里，有「行車速度，超過規定之最高時速
    （未滿20公里）」之違規，經原處分機關調查之結果，仍認
    異議人車輛有前開違規行為，遂依道路交通管理處罰條例第
    40條之規定，處罰鍰新臺幣（下同）1,600 元（且因係逕行
    舉發案件以汽車所有人為受處分人，故不另對汽車駕駛人記
    違規點數）等語。
二、異議意旨略以：原處分機關98年10月12日北市裁申字第09
    842388600 號函車號等內容均有錯誤；已依法於應到案日
    前提出陳述書，卻仍遭罰2,700 元；採證照片兩張之車型
    不同，如何證明是異議人車輛違規？且照片模糊不清、隨便
    栽贓；違規地點籠統交代不清；該處大馬路何需限速50
    公里？一般限速50公里之上限為60公里，僅多1 公里，可
    能是測速器之誤差，檢定合格證書影本沒有註明測速精度及
    標準誤差值；事實上是照片中之黃色計程車車速較快被拍
    到，但卻說異議人車輛違規，難道本件雷達測速器超速取締
    百分之百無誤嗎？為此請求撤銷原處分云云。
三、按汽車駕駛人，行車速度，超過規定之最高時速，或低於規
    定之最低時速，除有第43條第1 項第2 款情形（即行車速度
    ，超過規定之最高時速60公里以上）外，處新臺幣1,200 元
    以上2,400 元以下罰鍰，道路交通管理處罰條例第40條定有
    明文。
四、經查：
  (一)上開異議意旨所述函文，業經原處分機關以98年12月1 日北
    市裁申字第09842388600 號函函覆代理人稱前函誤植車號、
    單號、舉發違反法條、罰鍰金額（應更正為1,600 元），此
    有該函文乙件存卷為憑，而本案異議人聲明異議之原處分即
    上開裁決書，就此等內容之記載均屬正確，則原處分機關製
    作函文固有上述疏失，但與本件異議人車輛有無前開超速違
    規之事實認定無關，合先敘明。
  (二)異議人所有之上開車號自小客車，於上開時間，行經上開地
    點，以時速61公里（超速11公里）之速度行駛，經原舉發機
    關使用固定式雷達測速儀測得異議人車輛超速行駛並照相存
    證後，填製舉發違反道路交通管理事件通知單逕行舉發等情
    ，有前揭舉發通知單、違規照片、原舉發機關98年9 月1 日
    北市警士交字第09832595000 號函及車籍查詢資料等件在卷
    可稽；關於異議人所言該照片模糊云云，因本件原舉發機關
    函覆代理人時，贅附較早前他車在同地違規之他件舉發照片
    彩色影本乙張（即9 時32分39秒時某掀背車時速62公里），
    故代理人對此有所爭執，然本件已有舉發照片原件存卷（詳
    (三)所述），其上車號「3260-DK 」之自小客車於9 時33分27
    秒遭拍得時速61公里，均清晰可辨，縱以本件彩色舉發照片
    影本觀之，代理人對於異議人車輛之車型是否符合此影本所
    示之自小客車車型？自當知之甚詳，且其對於異議人車輛於
    斯時行經該處從未否認，原舉發機關又依原始雷達測速照相
    設備辨識車號函覆明確，是雖舉發照片影本上車號確實較為
    模糊，但仍堪認原舉發機關所指之違規車輛，係異議人之上
    開自小客車而非他車甚明；至於異議人辯稱違規地點記載不
    明確，然依照片所示，該處並非旁有門牌號碼之馬路，又非
    有明確里程標示之高速公路，原舉發及處分機關以「重慶北
    路4 段（高速公路橋下往北）」描述地點，佐以上開舉發照
    片，已足特定異議人車輛遭拍照之所在位置，並無任何違規
    地點籠統交代不清之處。
  (三)又雖代理人辯稱超速者應為兩張舉發照片上都同時出現之靠
    外側黃色計程車，然原舉發機關業已函覆本院稱：本件係使
    用固定式雷達測速器，採證違規係測速儀器由左側向右以45
    度雷達感應採證，依儀器公司之測量表說明，將判斷表放置
    於相片上面，A 、B 兩線穿過相片下層內角，測量表上之點
    狀虛線與照片底部內緣平行，遭採證超速之車輛後側（尾部
    ）即顯示於線條陰影區域內，經沖洗違規照片，「最外側車
    道營小客車係路邊停車，且未在雷達感應區內，與本案並無
    關連」。又所使用之雷達測速照相設備，其測速照相原理係
    以發射雷達波，依都卜勒原理，由折回雷達波頻率之變化偵
    測車速，當車輛進入雷達感應區內，如偵測車速逾設定時速
    ，即自動鎖定拍照，此有該分局98年9 月1 日北市警士交字
    第09835706400 號函及所附之雷達測速照相系統簡介資料、
    去向車左判斷表（用於固定桿裝設在道路左側之時使用）暨
    其所稱沖洗出來之舉發照片原件兩張存卷，經核以判斷表檢
    查確實可以呈現其所稱3260-DK 自小客車車尾處於線條陰影
    區域內之結果，況所謂車速較快之黃色計程車，根本就是路
    邊停車之車輛，此比對9 時32分（他件）及33分（本件）舉
    發照片，同一台計程車均在相同位置不動即知該分局查報結
    果屬實，代理人此部分所辯，自與客觀事證不符。
  (四)另本件舉發所用之雷達測速儀，已有經濟部標準檢驗局97年
    7 月23日及98年7 月31日雷達測速儀檢定合格證書影本存卷
    為憑，前者檢定日期為97年7 月21日，有效期限至98年7 月
    31日、後者檢定日期為98年7 月30日，有效期限至99年7 月
    31日，本案舉發時間（98年7 月12日）確在該儀器檢定有效
    期內無疑；雖代理人辯稱儀器會有誤差值，然本件雷達測速
    儀確實經檢定合格後由經濟部標準檢驗局出具上開證書，縱
    有所謂誤差值存在，尚不應作為超速舉發扣除之依據，蓋此
    乃科學儀器檢測標準程序中所設計出「可容許」之誤差數值
    ，該數值乃一「正負區間」，並非表示測量後均應一律扣除
    誤差值以作為測量結果，用在超速違規之舉發上，舉發機關
    主張應加上誤差值或被舉發人主張應減去誤差值，同樣均顯
    然違背以「合格」之科學儀器取得證據資料證明違規之立法
    本旨（道路交通管理處罰條例第7 條之2 第1 項第7 款參照
    ），況代理人認應在法定時速外加計10公里，故認誤差值可
    能影響達時速1 公里云云，此加計10公里之主張，顯然於法
    無據，且代理人異議時檢附之某亞霸科技館汽車雷達警示器
    網頁資料中稱自己的車在一群車輛中被MARK起來，但印象中
    自己沒有超速，是因為雷達測速器的無線電波無法鎖定某個
    特定目標之緣故云云，姑且不論該資料所載內容真實性如何
    ，但本件舉發照片中，僅有異議人上開自小客車一台車於行
    進間出現在照片中，另一台為路邊停車之黃色計程車（已如
    前述），並非所謂一群車中之一台車被鎖定標示，故本件情
    形顯然與該網頁資料所指情形不同，代理人引為異議依據，
    難認可採。
  (五)至於代理人又謂大馬路何需限速50公里？然臺北市交通管制
    工程處業已函覆代理人稱該處限速經檢討規劃並無不當，此
    亦係該單位依其法定職掌而為之判斷，用路人自當遵守，則
    代理人爭執該處限速妥當與否，仍不能作為免責之依據。
五、綜上所述，異議人所有之車輛確有上開原處分意旨所指「行
    車速度，超過規定之最高時速（未滿20公里）」之違規，且
    查本件原舉發機關依道路交通管理處罰條例第7 條之2 為逕
    行舉發，並以汽車所有人即異議人為被通知人製單舉發，當
    屬有據；嗣異議人於接受舉發違反道路交通管理事件通知單
    後，未於舉發通知單所示之到案日期前，向處罰機關告知違
    規駕駛人（同條例第85條第1 項參照），故本件原處分因異
    議人為車輛所有人，故據以為處罰對象，經核亦係適法，異
    議人提出本件異議，並無理由，原處分機關依道路交通管理
    處罰條例第40條及違反道路交通管理事件統一裁罰基準表之
    規定，衡量異議人超速未滿20公里，因而裁處汽車此項違規
    最低額之1,600 元，且未併予記點，認事用法均無違誤，本
    院自應駁回異議人之異議。
六、據上論斷，應依道路交通管理處罰條例第87條第2 項，道路
    交通案件處理辦法第19條，裁定如主文。
中    華    民    國    98    年    12    月    29    日
                  交通法庭    法  官  吳勇毅
上正本證明與原本無異。
如不服本裁定，應於送達後5 日內，向本院提出抗告狀。
                              書記官  游秀珠
中    華    民    國    98    年    12    月    30    日

司法院資訊處製作；財團法人民間司法改革基金會備份。
